【裁判字號】    95,易,259
【裁判日期】    950630
【裁判案由】    詐欺
【裁判全文】
臺灣屏東地方法院刑事判決               95年度易字第259號
公  訴  人  臺灣屏東地方法院檢察署檢察官
被      告  乙○○
                    （另案臺灣高雄看守所執行中）
            甲○○
上列被告因詐欺案件，經檢察官聲請以簡易判決處刑（95年度偵
字第226 號），因本院認為不宜以簡易判決處刑，改依通常程序
審理（95年度簡字第522 號），因被告於本院行準備程序時，就
被訴事實為有罪之陳述，經告知簡式審判程序意旨，並聽取公訴
人及被告之意見後，本院合議庭裁定由受命法官獨任依簡式審判
程序審理，判決如下：
    主  文
乙○○連續幫助連續意圖為自己不法之所有，以詐術使人將本人
之物交付，累犯，處有期徒刑拾月。
甲○○連續幫助連續意圖為自己不法之所有，以詐術使人將本人
之物交付，累犯，處有期徒刑陸月，如易科罰金，以佰元折算
壹日。
    事  實
一、乙○○前有多次犯罪經法院判刑確定，入監執行之紀錄，僅
    因違反麻醉藥品管理條例、竊盜、侵占案件，即甫於5 年內
    執行完畢者如下：
  (一)民國82年間因違反麻醉藥品管理條例2 案及竊盜案件，經本
    院以82年度訴字第225 號判處有期徒刑7 月、5 年3 月、3
    月，應執行有期徒刑5 年11月確定，入監執行，依指揮書自
    82年7 月26日起算，88年1 月28日期滿。
  (二)前項徒刑執行中，因假釋出監，於假釋中再犯：
  1.違反麻醉藥品管理條例案件，經本院以84年度易字第1642號
    判處有期徒刑8 月，上訴後經臺灣高等法院高雄分院以84年
    度上易字第2102號駁回上訴而確定。
  2.因犯侵占罪、竊盜罪，經本院以85年度易字第2119號分別判
    處有期徒刑3 月、3 月，應執行有期徒刑4 月確定。
  3.違反麻醉藥品管理條例案件，經本院以86年度易字第21號判
    處有期徒刑7 月確定。
  (三)上開3 徒刑連同前開假釋經撤銷所餘殘刑3 年9 月1 日均接
    續執行，於85年5 月28日入監執行，於88年6 月1 日又因縮
    刑假釋出監，依指揮書應至90年10月26日期滿。
  (四)嗣前項假釋期間再犯侵占等罪，經本院以90年度易字第309
    號判處有期徒刑4 月確定，連同前案假釋經撤銷所餘殘刑2
    年2 月8 日接續執行，於90年8 月4 日入監，於93年1 月6
    日因期滿出監執行完畢。
二、甲○○前因犯竊盜罪，經本院以91年度易字第1438號判處有
    期徒刑7 月確定，於92年5 月29日入監執行，92年12月29日
    因期滿出監執行完畢。
三、乙○○明知綽號「偉仔」之不詳姓名成年男子在報紙上刊登
    收購帳戶及提款卡廣告之目的，係為供連續向他人詐欺時做
    為取款之人頭帳戶使用，竟基於幫助連續詐欺取財之概括犯
    意，按附表一所示內容，連續以每份新臺幣（下同）1,000
    元之代價，將其在金融機構開立4 個帳戶之存摺、提款卡等
    憑證，提供予該男子使用，旋由該男子本於意圖為自己不法
    所有之詐欺概括犯意，連續按附表一所示內容，向李仲寶、
    林靜儀、邱信富、歐陽小萍、林竣豐實施詐術，使渠等因陷
    於錯誤，將現金匯入乙○○提供之各該人頭帳戶而受損害。
四、嗣甲○○經乙○○告知上情後，亦基於幫助連續詐欺之概括
    犯意，連續將其設在金融機構如附表二所示帳戶之存摺、提
    款卡以每份1,500 元之代價交付乙○○，再由乙○○轉售該
    綽號「偉仔」之成年男子，仍由該男子本於意圖為自己不法
    所有之詐欺概括犯意，連續按附表二所示內容，向己○○、
    丙○○、丁○○、戊○○實施詐術，使渠等因陷於錯誤，將
    現金匯入甲○○提供之各該人頭帳戶而受損害。
五、案經屏東縣警察局東港分局報告臺灣屏東地方法院檢察署檢
    察官偵查聲請以簡易判決處刑。
    理  由
一、證據能力方面：本件被告乙○○、甲○○所犯係死刑、無期
    徒刑、最輕本刑為3 年以上有期徒刑以外之罪，已經被告就
    被訴事實為有罪之陳述，經本院聽取當事人之意見後，依刑
    事訴訟法第273 條之1 第1 項之規定，裁定進行簡式審判程
    序。又本件卷內之人證、物證、書證等證據，依同法第273
    條之2 規定，不受第159 條第1 項關於傳聞法則規定之限制
    ，依法均有證據能力，合先敘明。
二、前揭犯罪事實，除據被告乙○○、甲○○於本院審理時自承
    不諱，並據證人即被害人己○○、丙○○、丁○○、戊○○
    、李仲寶、林靜儀、邱信富、歐陽小萍、林竣豐於警詢中證
    述綦詳，復有匯款單據、金融機構開戶資料及交易往來明細
    附卷可稽，被告乙○○、甲○○之自白堪認與事實相符，犯
    行堪予認定。今查，政府因近年不法集團以電話向不特定人
    詐稱中獎、退稅、擄人勒贖、信用卡遭盜用等方式，騙取被
    害人匯款或依指示操作自動櫃員機轉帳至預先取得供規避查
    緝人頭帳戶之詐騙行為猖獗，不僅早已透過媒體、廣告大力
    宣導防範，並成立專責之反制、偵辦單位，就現代國人日常
    生活經常須接觸之自動櫃員機周圍及操作時顯示之畫面，亦
    無不以醒目之方式再三提醒，行政院猶因而作成降低每日可
    轉帳金額上限等，限制人民以自動設備進行金融交易活動之
    動大政策，引起社會廣泛討論，自非依卷附個人資料依序為
    52年8 月1 日、71年1 月8 日出生，各受有國小畢業、高中
    畢業教育程度，分別以擔任油漆工、喜事帳棚搭建工為業而
    均參與社會共同生活多年之被告乙○○、甲○○所能諉為不
    知者。是本件被告犯罪事證已臻明確，應依法論科。
三、按以自己共同犯罪之意思，參與實施犯罪構成要件以外之行
    為，或以自己共同犯罪之意思，事先同謀，而由其中一部分
    人實施犯罪之行為者，為共同正犯，司法院大法官會議釋字
    第109 號著有解釋。查被告乙○○、甲○○就上開綽號「偉
    仔」不詳姓名成年男子實施之連續詐欺犯罪行為，並無犯意
    聯絡或行為分擔，其以存摺、提款卡提供而予以詐欺犯行之
    助力者，亦非刑法詐欺罪之構成要件行為，是核被告乙○○
    、甲○○所為，係刑法第30條第1 項前段、第339 條第1 項
    詐欺取財罪之幫助犯，應依同法第30條第2 項規定，按正犯
    之刑減輕之。聲請簡易判決處刑意旨固以被告乙○○、甲○
    ○就前開犯行應論以共同正犯，惟按刑法第28條之共同正犯
    ，係指2 人以上共同實施犯罪之行為者而言。幫助他人犯罪
    ，並非實施正犯，在事實上雖有2 人以上共同幫助他人犯罪
    ，要亦各負其幫助犯之責任，仍無適用該條之餘地（最高法
    院82年度台上字第6084號判決參照），本件被告2 人前揭所
    為，既均為幫助行為，自無從成立共同正犯，附此敘明。被
    告乙○○、甲○○前開多次幫助連續詐欺之行為，時間密集
    ，手法相同，所犯並為同一構成要件之罪，顯均係基於概括
    犯意反覆為之，為連續犯，均應依刑法第56條規定加重其刑
    。又被告乙○○於82年間因違反麻醉藥品管理條例2 案及竊
    盜案件，經本院以82年度訴字第225 號判處有期徒刑7 月、
    5 年3 月、3 月，應執行有期徒刑5 年11月確定，入監執行
    ，依指揮書自82年7 月26日起訴，88年1 月28日期滿。惟執
    行中，因假釋出監，於假釋中再犯：1.違反麻醉藥品管理條
    例案件，經本院以84年度易字第1642號判處有期徒刑8 月，
    上訴後經臺灣高等法院高雄分院以84年度上易字第2102號駁
    回上訴而確定。2.因犯侵占罪、竊盜罪，經本院以85年度易
    字第2119號分別判處有期徒刑3 月、3 月，應執行有期徒刑
    4 月確定。3.違反麻醉藥品管理條例案件，經本院以86年度
    易字第21號判處有期徒刑7 月確定，3 徒刑連同前項假釋經
    撤銷所餘殘刑3 年9 月1 日均接續執行，於85年5 月28日入
    監執行，於88年6 月1 日又因縮刑假釋出監，依指揮書於90
    年10月26日期滿。又假釋期間再犯侵占等罪，經本院以90年
    度易字第309 號判處有期徒刑4 月確定，連同前案假釋經撤
    銷所餘殘刑2 年2 月8 日接續執行，於90年8 月4 日入監，
    於93年1 月6 日因期滿出監執行完畢。被告甲○○前因犯竊
    盜罪，經本院以91年度易字第1438號判處有期徒刑7 月確定
    ，於92年5 月29日入監執行，92年12月29日因期滿出監執行
    完畢，均有臺灣高等法院被告前案紀錄表、臺灣屏東地方法
    院檢察署刑案資料查註紀錄表各1 份在卷可按，經有期徒刑
    之執行完畢，5 年內再犯有期徒刑以上之本罪，均為累犯，
    應加重其刑。另被告2 人各有2 以上刑之加重事由，應遞加
    重之。
四、爰審酌被告乙○○、甲○○之年齡、品行、智識程度、犯罪
    動機、手段、次數、犯罪所得，及對法益所生損害之程度。
    被告乙○○為52年8 月1 日出生、受有國小畢業教育程度、
    任油漆工為業之人，有年籍等資料在卷可參，為本件犯行時
    年42歲，前有多次因犯罪經法院判刑確定而入監執行之紀錄
    ，除前開構成累犯要件部分，不再重複評價者外，其自71年
    間即因違反麻醉藥品管理條例，經本院以70年度易字第1084
    號判處有期徒刑7 月確定，於71年1 月15日入監執行，71年
    6 月13日出監執行完畢；旋又因違反麻醉藥品管理條例及贓
    物罪，經本院以74年度易緝字45號判處有期徒刑1 年、6 月
    ，應執行有期徒刑1 年4 月確定，於74年11月13日入監執行
    ，76年1 月17日因縮刑期滿出監執行完畢；80年間再因賭博
    及違反麻醉藥品管理條例案件，經臺灣臺中地方法院以80年
    度易字第5219號判處有期徒刑5 月，併科罰金5,000 元、6
    月，應執行有期徒刑10月，併科罰金5,000 元確定，於81年
    1 月17日入監執行，81年8 月15日期滿出監執行完畢，有臺
    灣高等法院被告前案紀錄表及臺灣屏東地方法院檢察署刑案
    資料查註紀錄表各1 份在卷可按，素行不良。又被告甲○○
    為71年1 月8 日出生、受有高中肄業教育程度、以勞工為業
    之人，有年籍資料在卷可參，為本件犯行時年24歲。並考量
    2 人犯案之情節，為貪圖區區千餘元小利，不顧詐騙集團對
    於社會治安所造成嚴重危害，猶助長犯罪集團氣焰，擾亂社
    會安寧，對治安所生危害非輕，及渠2 年犯後態度等一切情
    狀，量處如主文所示之刑，並就被告甲○○部分諭知易科罰
    金之折算標準，以資懲儆。
據上論斷，應依刑事訴訟法第273 條之1 第1 項、第299 條第1
項前段，刑法第56條、第30條第1 項前段、第2 項、第339 條第
1 項、第47條、第41條第1 項前段，罰金罰鍰提高標準條例第1
項前段、第2 條，判決如主文。
本案經檢察官鍾仁松到庭執行職務
中    華    民    國    95    年    6     月    30    日
                  刑事第二庭      法  官  陳松檀
以上正本證明與原本無異。
如不服本判決應於收受本判決送達後10日內向本院提出上訴書狀
，其未敘述上訴理由者，並得於提起上訴後10日內向本院補提理
由書狀（均須按他造當事人之人數附繕本）「切勿逕送上級法院
」
中    華    民    國    95    年    6     月    30    日
                                  書記官  林祥玉
附錄本判決論罪之法條：
刑法第339條第1項
意圖為自己或他人不法之所有，以詐術使人將本人或第三人之物
交付者，處五年以下有期徒刑、拘役或科或併科一千元以下罰金
。
<附表1>
┌─┬─┬──┬───┬─────┬─────┬────┐
│編│被│時間│ 地點 │ 詐騙過程 │人頭戶資料│詐騙金額│
│號│害│    │      │          │          │        │
│  │人│    │      │          │          │        │
├─┼─┼──┼───┼─────┼─────┼────┤
│1 │李│94年│屏東縣│94年5月2日│開戶機構│99,983元│
│  │仲│4月 │東港鎮│來電佯稱提│台灣中小企│        │
│  │寶│、5 │中正路│款卡遭盜刷│業銀行東港│        │
│  │  │月間│183號 │，需匯款至│分行      │        │
│  │  │某日│東港郵│財政部之安│          │        │
│  │  │    │局對面│全帳號    │開戶日期│        │
│  │  │    │巷道  │          │94/04/13  │        │
│  │  │    │      │          │          │        │
│  │  │    │      │          │開戶帳號│        │
│  │  │    │      │          │0000000000│        │
│  │  │    │      │          │7         │        │
├─┼─┼──┼───┼─────┼─────┼────┤
│2 │林│同上│同上  │94年5月6日│同上      │40,538元│
│  │靜│    │      │來電佯稱信│          │        │
│  │儀│    │      │用卡遭盜刷│          │        │
│  │  │    │      │需匯款    │          │        │
├─┼─┼──┼───┼─────┼─────┼────┤
│3 │邱│94年│同上  │94年4月18 │開戶機構│40,057元│
│  │信│4月 │      │日來電佯稱│第一商業銀│        │
│  │富│間某│      │其戶頭可能│行東港分行│        │
│  │  │日  │      │已經不在，│          │        │
│  │  │    │      │請其持提款│開戶日期│        │
│  │  │    │      │卡至提款機│94/04/13  │        │
│  │  │    │      │按指示操作│          │        │
│  │  │    │      │，誤將金錢│開戶帳號│        │
│  │  │    │      │匯出      │0000000000│        │
│  │  │    │      │          │2         │        │
├─┼─┼──┼───┼─────┼─────┼────┤
│4 │歐│同上│屏東縣│94年4月28 │開戶機構│100,000 │
│  │陽│    │東港鎮│日電話告知│陽信銀行中│元      │
│  │小│    │中正路│其子黃俊儒│正分行    │        │
│  │萍│    │安泰醫│中獎，需先│          │        │
│  │  │    │院旁超│匯款繳付稅│開戶日期│        │
│  │  │    │商    │金，歐陽小│94/04/15  │        │
│  │  │    │      │萍即如數匯│          │        │
│  │  │    │      │款        │開戶帳號│        │
│  │  │    │      │          │0000000000│        │
├─┼─┼──┼───┼─────┼─────┼────┤
│5 │林│同上│同上  │94年4月26 │開戶機構│70,000元│
│  │竣│    │      │日來電佯稱│富邦商業銀│        │
│  │豐│    │      │中頭獎可換│行屏東分行│        │
│  │  │    │      │現金90萬元│          │        │
│  │  │    │      │，但須繳交│開戶日期│        │
│  │  │    │      │保證金    │94/04/15  │        │
│  │  │    │      │          │          │        │
│  │  │    │      │          │開戶帳號│        │
│  │  │    │      │          │0000000000│        │
│  │  │    │      │          │56        │        │
└─┴─┴──┴───┴─────┴─────┴────┘
<附表2>
┌─┬─┬──┬───┬─────┬─────┬────┐
│編│被│時間│ 地點 │ 詐騙過程 │人頭戶資料│詐騙金額│
│號│害│    │      │          │          │        │
│  │人│    │      │          │          │        │
├─┼─┼──┼───┼─────┼─────┼────┤
│1 │薛│94年│屏東縣│94年5月25 │開戶機構│262,180 │
│  │輝│5月 │東港鎮│日來電佯稱│南州郵局  │元      │
│  │龍│間某│中正路│辦活動抽獎│          │        │
│  │  │日  │安泰醫│。於94年5 │開戶日期│        │
│  │  │    │院旁超│月25日至同│94/05     │        │
│  │  │    │商    │年5月26日 │          │        │
│  │  │    │      │共匯款5筆 │開戶帳號│        │
│  │  │    │      │款項予被告│0000000000│        │
│  │  │    │      │          │2269      │        │
├─┼─┼──┼───┼─────┼─────┼────┤
│2 │呂│同上│同上  │94年5月31 │同上      │259,120 │
│  │春│    │      │日來電佯稱│          │元      │
│  │香│    │      │中獎可兌換│          │        │
│  │  │    │      │現金，但需│          │        │
│  │  │    │      │先匯款繳付│          │        │
│  │  │    │      │現金。於94│          │        │
│  │  │    │      │年5月31日 │          │        │
│  │  │    │      │至同年6月3│          │        │
│  │  │    │      │日共匯款5 │          │        │
│  │  │    │      │筆款項予被│          │        │
│  │  │    │      │告        │          │        │
├─┼─┼──┼───┼─────┼─────┼────┤
│3 │林│同上│同上  │94年5月31 │同上      │51,700元│
│  │俊│    │      │日來電佯稱│          │        │
│  │銘│    │      │中獎需先匯│          │        │
│  │  │    │      │款繳付稅金│          │        │
│  │  │    │      │。於94年6 │          │        │
│  │  │    │      │月2日共匯 │          │        │
│  │  │    │      │款3筆款項 │          │        │
│  │  │    │      │予被告    │          │        │
├─┼─┼──┼───┼─────┼─────┼────┤
│4 │張│同上│同上  │94年5月26 │開戶機構│133,821 │
│  │瑞│    │      │日來電佯稱│玉山銀行東│元      │
│  │庭│    │      │信用卡遭盜│港分行    │        │
│  │  │    │      │刷，請其持│          │        │
│  │  │    │      │提款卡至提│開戶日期│        │
│  │  │    │      │款機按指示│94/05/16  │        │
│  │  │    │      │操作，誤將│          │        │
│  │  │    │      │金錢匯出。│開戶帳號│        │
│  │  │    │      │於當天共匯│0000000000│        │
│  │  │    │      │款2筆款項 │146       │        │
│  │  │    │      │予被告    │          │        │
│  │  │    │      │          │          │        │
└─┴─┴──┴───┴─────┴─────┴────┘


司法院資訊處製作；財團法人民間司法改革基金會備份。
